【裁判字號】    95,易,846
【裁判日期】    951025
【裁判案由】    毀損等
【裁判全文】
臺灣臺南地方法院刑事判決               95年度易字第846號
公  訴  人  臺灣臺南地方法院檢察署檢察官
被      告  丙○○
上列被告因毀損等案件，經檢察官提起公訴（95年度營偵字第83
8號），本院判決如下：
    主  文
丙○○損壞他人之物，足以生損害於他人，處拘役拾日，如易
科罰金，以銀元佰元即新臺幣玖佰元折算壹日。又公然侮辱人
，處拘役伍拾日，如易科罰金，以銀元佰元即新臺幣玖佰元折
算壹日。又以加害生命及身體之事，恐嚇他人致生危害於安全，
處有期徒刑月，如易科罰金，以銀元佰元即新臺幣玖佰元折
算壹日。丙○○所處拘役刑部分，應執行拘役柒拾日，如易科罰
金，以銀元佰元即新臺幣玖佰元折算壹日。
    事  實
一、丙○○與甲○○原係男女朋友關係，惟事後因感情不睦於民
    國93年間分手，但仍居住在甲○○住處之對面。95年5月22
    日夜間10時12分許（起訴書記載為23時許），丙○○因心疑
    甲○○另結交男友，乃至甲○○位在台南縣將軍鄉西華57號
    住處，欲找甲○○商談金錢之事宜，然因甲○○外出而未遇
    ，竟憤而基於毀損之故意，以腳猛踹方玉蕙住處之紗門，使
    該紗門鋁製支架彎曲一支、部分紗網剝離門框，而失卻防蚊
    效能後離去，足以生損害於甲○○及其家人。數分鐘後，丙
    ○○見甲○○由其男性友人開車載回家中，又於盛怒中持平
    日用於拉動鐵門之鐵條（以下簡稱鐵捲門拉桿）在甲○○住
    處前之道路上，公然向甲○○以台語罵道：「破雞歪」，以
    此方式公然侮辱甲○○。丙○○復於離去時，向甲○○恫稱
    ：「要讓你家雞犬不寧、全家死光光」等語，以此加害生命
    及身體之事，恐嚇甲○○，使甲○○心生畏懼，致生危害於
    安全。
二、案經甲○○訴由台南縣警察局學甲分局報請臺灣臺南地方法
    院檢察署檢察官偵查起訴。
    理  由
壹、關於證據能力之判斷：
一、證人薛文菘、甲○○於司法警察詢問時所為之陳述，係屬被
    告以外之人於審判外之言詞陳述，既經被告方面明示不同意
    採為證據，且該等證人於偵查及本院審理時到庭作證後陳述
    之內容，與其於警詢時之供述亦無不符之處，依刑事訴訟法
    第159條第1項之規定，暨同法第159條之2規定之反面解釋，
    應認為不具證據能力。
二、按告訴人於刑事訴訟程序供述不利於被告之事實，究其實際
    ，仍屬證人之性質；且證人依法應具結而未具結者，其證言
    不得作為證據，刑事訴訟法158條之3亦有明文。本件告訴人
    甲○○於偵查中所為不利於被告之指訴，因未經具結，依前
    開說明，應無證據能力。
貳、實體方面：
一、訊據被告丙○○固坦承於右揭時地，以腳踹踢告訴人甲○○
    住處紗門，並就毀損部分為認罪之表示；暨供承確於右揭時
    間，因心疑告訴人另結交男友，而在上開告訴人住處前馬路
    上持鐵捲門拉桿向告訴人索討金錢債務，但矢口否認有何公
    然侮辱及恐嚇犯行，辯稱：伊當時雖然生氣，但未以三字經
    辱罵甲○○，亦未對之施以恐嚇言詞云云置辯。經查：
  (一)毀損部分：此部分事實，業據被告迭於警詢及偵審中自白在
    卷，核與證人即告訴人之女戊○○於本院審理時證述情節大
    致相符，並有紗門受損後所攝照片四幀附卷可稽，此部分事
    實可以認定。
  (二)公然侮辱及恐嚇部分：
    此部分事實，業據證人即告訴人甲○○於審理時具結後證
      述歷歷（見本院卷第35、36頁），核與證人即甲○○之子
      方文菘於偵查中結證「他還說要讓我們全家死光光」等語
      部分相符（見偵卷第6頁）。
    雖證人甲○○與方文菘為母子關係，遭逢家庭成員與外人
      衝突時，難免立場一致，客觀性較為不足。但證人甲○○
      及方文菘於證述被告辱罵及恐嚇告訴人甲○○之過程中，
      所直接或間接描述被告口出穢言惡語之情緒狀況均屬激動
      ，並均提及被告當時「手持鐵條」趨近告訴人。核與證人
      即被告之子丁○○提及：伊有聽到父親（即被告）在罵甲
      ○○，對著甲○○在馬路上罵..... 伊父親平常沒有罵三
      字經的習慣，但激動時「有時候會」口出三字經等語（見
      本院卷第42、43頁）；暨被告所供：當時伊「一時生氣，
      就帶著（拉鐵捲門的）鐵條去找甲○○要錢」、「我很生
      氣」等語（見本院卷第47、49頁），大致吻合。足徵證人
      甲○○、方文菘二人所為不利於被告之陳述，並非虛構無
      據之情節。參以被告於告訴人甲○○返家之前，已因心疑
      甲○○琵琶別抱情緒難平憤而踹踢告訴人住處紗門，益徵
      被告確有出語辱罵及恐嚇告訴人之動機。綜合上情，告訴
      人甲○○及證人方文菘所為證述內容，本院經調查之結果
      認為與事實相符，被告此部分犯行亦堪認定。
二、核被告之所為，係犯刑法第354條之毀損器物罪（踹踢紗門
    部分）、第309條第1項之公然侮辱罪（辱罵告訴人部分）及
    第305條之恐嚇危害安全罪（出言恫嚇部分）。其所犯上開
    三罪，犯意各別、罪質各異，行為互殊，犯罪構成要件不同
    ，應分論併罰。爰審酌被告前除曾犯普通賭博罪外，別無其
    他暴力或財產性犯罪前科，有臺灣高等法院被告全國前案紀
    錄表在卷可查，素行雖佳；然遇情感上問題，不思理性協商
    解決，而以前述激烈手段毀損告訴人之門扇並口出惡言恫嚇
    ，其行為對於家中別無成年男子之告訴人造成嚴重之心理威
    脅，復於告訴人之子女面前以該等不堪言詞辱罵告訴人，行
    為惡劣；且犯後又屢屢飾詞文過，毫無悔意等一切情狀，分
    別量處如主文所示之刑示懲。
三、被告行為後，刑法第41條第1項易科罰金之折算標準及第51
    條第6款拘役刑定執行刑等規定，業於94年2月2日修正公布
    ，並於95年7月1日施行，經分別比較新舊法如下：
  (一)第41條第1項部分：修正前刑法第41條第1項前段規定：「犯
    最重本刑為五年以下有期徒刑以下之刑之罪，而受六個月以
    下有期徒刑或拘役之宣告，因身體、教育、職業、家庭之關
    係或其他正當事由，執行顯有困難者，得以一元以上三元以
    下折算一日，易科罰金」。且被告行為時之易科罰金折算標
    準，修正前罰金罰鍰提高標準條例第2條前段（現已刪除）
    規定，就其原定數額提高為一百倍折算一日，則本件被告行
    為時之易科罰金折算標準，應以銀元三百元折算一日，經換
    算為新臺幣後，為以新臺幣九百元折算為一日。然95年7 月
    1日生效施行之刑法第41條第1項前段則規定：「犯最重本刑
    為五年以下有期徒刑以下之刑之罪，而受六個月以下有期徒
    刑或拘役之宣告者，得以新臺幣一千元、二千元或三千元折
    算一日，易科罰金」。比較修正前後之易科罰金折算標準，
    以95年7月1日生效施行前之刑法第41條第1項前段，及廢止
    前之罰金罰鍰提高標準條例第2條等規定，較有利於被告。
  (二)第51條第6款部分：修正前刑法第51條第6款規定：「宣告多
    數拘役者，比照前款（於各刑中之最長期以上，各刑合併之
    刑期以下）定其刑期。但不得逾四個月」。修正後刑法第51
    條第6款規定：「宣告多數有期徒刑者，比照前款（於各刑
    中之最長期以上，各刑合併之刑期以下）定其刑期。但不得
    逾一百二十日」。比較結果，修正前後之該款規定實質上並
    無差異，修正後之刑法第51條第6款並非較有利於被告。
  (三)結論，經綜合判斷結果，應依刑法第2條第1項前段，適用修
    正前之刑法第41條第1項前段及第51條第6款，諭知有期徒刑
    及拘役易科罰金之折算標準，並就所處拘役刑部分，定其應
    執行之刑，對被告較為有利。
據上論斷，應依刑事訴訟法第299條第1項前段，修正後刑法第2
條第1項前段，刑法第305條、第309條第1項、第354條，修正前
刑法第41條第1項前段、第51條第6款，刑法施行法第1條之1第1
項、第2項前段，廢止前罰金罰鍰提高標準條例2條，判決如主文
。
本案經檢察官乙○○到庭執行職務
中    華    民    國    95    年    10    月    25    日
                  刑事第十庭  審判長法  官  陳欽賢
                                    法  官  林臻嫺
                                    法  官  陳賢德
以上正本證明與原本無異。
如不服本判決，應於判決送達後10日內，向本院提出上訴狀。
                                    書記官  陳麗雅
中    華    民    國    95    年    10    月    25    日
附錄本案論罪科刑法條：
中華民國刑法第305條
（恐嚇危害安全罪）
以加害生命、身體、自由、名譽、財產之事，恐嚇他人致生危害
於安全者，處 2 年以下有期徒刑、拘役或 3 百元以下罰金。
中華民國刑法第309條第1項
（公然侮辱罪）
公然侮辱人者，處拘役或 3 百元以下罰金。
以強暴犯前項之罪者，處 1 年以下有期徒刑、拘役或 5 百元以
下罰金。
中華民國刑法第354條
（毀損器物罪）
毀棄、損壞前二條以外之他人之物或致令不堪用，足以生損害於
公眾或他人者，處2年以下有期徒刑、拘役或5百元以下罰金。


司法院資訊處製作；財團法人民間司法改革基金會備份。
